臺灣臺中地方法院刑事判決　　　　　　　　　　　　九十三年度金訴字第一四號
　　公　訴　人　臺灣臺中地方法院檢察署檢察官
　　被　　　告　甲○○
右列被告因詐欺等案件，經檢察官提起公訴（九十三年度偵字第一七○二一號），本
院合議庭裁定改以簡式審判程序審理，判決如左：
    主  文
甲○○幫助意圖為自己不法之所有，以詐術使人將本人之物交付，累犯，處有期徒刑
肆月，如易科罰金，以佰元折算壹日。
    犯罪事實
一、甲○○於民國八十八年間因竊盜案件，經臺灣高雄地方法院以八十九年度易緝字
    第一七一號判決判處有期徒刑一年，並命於刑之執行前令入勞動處所強制工作三
    年確定，有期徒刑部分甫於九十三年七月十二日執行完畢。詎仍不知悔改，在臺
    中市臺中公園內結識不詳姓名年籍綽號「黑仔」之成年男子，得知「黑仔」專門
    收購他人之銀行帳戶，甲○○明知銀行帳戶係個人理財之重要工具，關係個人財
產、信用之表徵，且可預見銀行帳戶之存摺、提款卡如落入不明人士手中，而未
    加以闡明正常用途，極易被利用為與財產有關之犯罪工具，而徵求他人提供帳戶
    者，應係欲將該帳戶供為某筆資金之存入，後再行領出之用，以掩飾其犯行而不
    易遭人追查之情形下，竟為圖取金錢花用，而基於縱若「黑仔」利用提供之銀行
    帳戶，作為自己或他人實施犯罪後，供被害人匯款之用，仍不違反其本意之幫助
    使用其帳戶者向他人詐欺取財之不確定故意，於九十三年八月十六日至合作金庫
    銀行臺中分行（以下簡稱合作金庫）設立帳號為0000000000000號
    之帳戶後，旋即在臺中市臺中公園內，以新臺幣（以下同）一千元之代價，將前
    揭銀行帳戶之存摺、印章及提款卡出售並交予「黑仔」，同時告知提款卡之密碼
    ，而容任他人使用其金融帳戶遂行犯罪。嗣「黑仔」所組成之詐騙集團即意圖為
    自己不法之所有，於同年九月二十一日，由自稱係「聯合信用卡偽卡處理中心」
    員工之某姓名年籍不詳之成年男子，以電話通知丙○○，佯稱丙○○所有之信用
    卡內碼發生問題，需由丙○○本人確認修改，致丙○○陷於錯誤，而於同日晚上
    八時五十七分許，至位於高雄縣林園鄉某金融機構，按照該男子之指示操作提款
    機，致誤將其存款分別轉帳一萬六千一百一十元、六千一百元，共計二萬二千二
    百一十元入甲○○前揭合作金庫帳戶，再由該詐騙集團成員以至提款機領取匯款
    之方式，獲得不法利益，嗣因丙○○發覺受騙，報警而循線查獲。
二、案經丙○○訴由臺中市警察局第一分局報告臺灣臺中地方法院檢察署檢察官偵查
    起訴。
    理  由
一、訊據被告甲○○對於在右揭時間至合作金庫設立前揭帳戶後，旋即在右揭地點，
    以一千元之代價，出賣前揭帳戶予該綽號「黑仔」之成年男子等情坦承不諱，且
    經查：
  (一)告訴人丙○○於警詢時指訴係接獲自稱「聯合信用卡偽卡處理中心」員工之某成
    年男子電話通知，而依其指示操作高雄縣林園鄉某金融機構提款機，致誤將其存
    款轉帳至被告之帳戶等情綦詳。而前揭合作金庫帳戶確係被告開戶一節，亦有合
    作金庫銀行臺中分行九十三年十月十二日合金中存字第○九三○○○七二八○號
    函檢送之新開戶建檔登錄單及交易往來明細在卷可憑，足認被告之自白與事實相
    符，而堪以採信。
  (二)查衡諸常情，任何人均可辦理銀行帳戶存摺使用，如無正當理由，實無借用他人
    存摺使用之理，而銀行存摺亦事關個人財產權益之保障，其專有性甚高，除非本
    人或與本人具親密關係者，難認有何理由可自由流通使用該存摺，一般人均有妥
    為保管及防止他人任意使用之認識，縱特殊情況偶需交付他人使用，亦必深入瞭
    解用途及合理性，始予提供，且該等專有物品如落入不明人士手中，而未加以闡
    明正常用途，極易被利用為與財產有關之犯罪工具，此為吾人依一般生活認知所
    易於體察之常識，而有犯罪意圖者，非有正當理由，竟徵求他人提供帳戶，客觀
    上可預見其目的，係供為某筆資金之存入，後再行領出之用，且該筆資金之存入
    及提領過程係有意隱瞞其流程及行為人身分曝光之用意，一般人本於一般認知能
    力均易於瞭解，是被告應可預見將其銀行帳戶存摺提供他人使用將幫助他人實施
    詐欺取財犯罪，但因需錢孔急，仍將其帳戶存摺、印章提款卡及密碼出賣予該姓
    名年籍不詳之成年男子，顯具縱有人以其銀行帳戶實施詐欺取財之犯罪亦不違背
    其本意之幫助意思自明。
  (三)公訴人於犯罪事實欄雖認被告另將其所有之(一)臺北銀行臺中分行（以下簡稱臺北
    銀行）帳號000000000000號帳戶；(二)交通銀行臺中分行（以下簡稱
    交通銀行）帳號000000000000號帳戶，以每一帳戶一千元之代價，
    出售予「黑仔」，而認被告此部分行為亦涉犯幫助詐欺取財罪嫌（公訴人並未論
    以連續犯）。惟按刑法上之幫助犯，以正犯已經犯罪為構成要件，故幫助犯無獨
    立性，如無他人犯罪行為之存在，幫助犯即無由成立，最高法院六十年臺上字第
    二一五九號著有判例可資參照，此即所謂共犯之從屬性。因此，幫助犯並非其幫
    助行為一經完成，即成立犯罪，必其幫助行為或其影響力持續至正犯實施犯罪始
    行成立。本案依現存卷證資料，被告上開臺北銀行、交通銀行二帳戶雖有款項匯
    入之紀錄，惟尚無被害人出面指述有因他人財產犯罪行為致將款項匯入該等金融
    帳戶之情形，亦無證據可證明「黑仔」或第三人有利用被告該等銀行帳戶從事犯
    罪行為，從而被告此部分出售帳戶之行為，即缺乏正犯之犯罪可資從屬，自難逕
    認被告此部分行為亦成立幫助詐欺取財罪，併此敘明。
  (四)綜上所述，本件事證明確，被告犯行堪以認定，應予依法論科。
二、查「黑仔」所組成之詐騙集團，基於意圖為自己不法之所有，於如犯罪事實欄所
    載之時間，佯稱告訴人所有之信用卡內碼發生問題，需由告訴人本人確認修改，
    致告訴人陷於錯誤，而依其指示操作提款機，誤將存款轉帳至被告前開銀行帳戶
    內，核其所為，係犯刑法第三百三十九條第一項之詐欺取財罪。而被告提供自己
    之帳戶予「黑仔」之成年男子，以作為詐欺取財之用，主觀上係以幫助他人犯罪
    之意思而參與構成要件以外之行為，核其所為，係犯刑法第三十條第一項前段、
    第三百三十九條第一項之幫助詐欺取財罪。公訴意旨雖以被告上開所為，係犯刑
    法第三百四十條、第三十條第一項之幫助常業詐欺罪嫌及洗錢防制法第九條第二
    項之洗錢罪嫌，並認被告係以一行為而觸犯前開二罪名，為想像競合犯，惟按刑
    法上之常業犯係以犯罪行為為生活之職業，恃之以維生。因之常業犯就其犯意而
    言，係以同一犯罪行為恃以維生之意思，反覆為之，具有同一不變犯意之連續性
    。就其犯罪行為客體內涵觀察，客觀上必須具有相當時間之連續性及可確定性，
    足以為生活之職業。因之對於客觀上以偶發、短暫性未具有相當時間延續性及可
    能性之事件，作為犯罪行為客體內涵者，因犯罪行為客體內涵客觀上不具延續性
    及可確定性，既不足以為生活之職業，自不足恃之維生，不能論以常業犯（最高
    法院九十二年度臺上字第三八九七號判決意旨參照）。本件依卷證資料所示，「
    黑仔」等人從事詐欺取財之犯罪行為僅九十三年九月二十日詐騙告訴人丙○○該
    次，自其等犯罪行為客體內涵觀察，欠缺相當時間之連續性及可確定性，難認足
    以為生活之職業而不宜認係常業犯；進一步言，亦無證據足資證明被告主觀上對
    「黑仔」等人係以詐欺為常業乙節有所認識，而無法論以幫助常業詐欺罪；又按
    洗錢防制法所謂「洗錢」，係指：(一)掩飾或隱匿因自己重大犯罪所得財物或財產
    上利益者。(二)掩飾、收受、搬運、寄藏、故買或牙保他人因重大犯罪所得財物或
    財產上利益者。而其中該法第二條所謂之重大犯罪係指同法第三條所列舉之罪，
    惟刑法第三百三十九條第一項之詐欺取財罪並未在該法所謂「重大犯罪」之列，
    因此被告之犯行亦無適用洗錢防制法之餘地。職之，公訴人認被告所犯係刑法第
    三百四十條、第三十條第一項之幫助常業詐欺罪嫌及洗錢防制法第九條第二項之
    洗錢罪嫌，自有未洽，惟其基本事實同一，爰依法變更起訴法條。被告前於八十
    八年間因竊盜案件，經臺灣高雄地方法院以八十九年度易緝字第一七一號判決判
    處有期徒刑一年，並命於刑之執行前令入勞動處所強制工作三年確定，徒刑部分
    甫於九十三年七月十二日執行完畢，有臺灣臺中地方法院檢察署刑案資料查註紀
    錄表及臺灣高等法院被告全國前案紀錄表各一份附卷可考，其於有期徒刑執行完
    畢後五年內，再犯本件有期徒刑以上之刑之罪，係累犯，應依法加重其刑。被告
    幫助綽號「黑仔」之人意圖為自己不法之所有，以詐術使人將本人之物交付，為
    從犯，應依刑法第三十條第二項之規定減輕其刑，並先加後減。爰審酌被告不思
    循正途賺錢謀生，反因貪圖小利而提供金融機構帳戶供他人非法使用，使犯罪難
    以查緝，等同助長犯罪，行為殊屬不當，惟念被告犯罪所得不多及犯後尚能坦承
    犯行，態度尚稱良好等一切情狀，量處如主文所示之刑，並諭知易科罰金之折算
    標準，以示懲儆。
三、本案被告犯罪型態為提供帳戶幫助他人犯罪，因詐欺取財之正犯是否屬於共同正
    犯、連續犯等，與被告應成立之罪名、刑責均無涉，為免累贅，爰不於主文欄諭
    知被告幫助「共同連續」詐欺取財，併此敘明。
據上論斷，應依刑事訴訟法第二百七十三條之一第一項、第二百九十九條第一項前段
、第三百條，刑法第三十條第一項、第二項、第三百三十九條第一項、第四十七條、
第四十一條第一項前段，罰金罰鍰提高標準條例第一條前段、第二條，判決如主文。
本案經檢察官乙○○到庭執行職務。
中      華      民      國    九十三    年      十二    月     二十     日
                              臺灣臺中地方法院刑事第四庭
                                      法  官  郭  妙  俐
右正本證明與原本無異。
如不服本判決，應於判決送達後十日內向本院提出上訴狀，上訴於臺灣高等法院臺中
分院( 須附繕本 )。
                                      書記官
中      華      民      國    九十三    年      十二    月     二十一   日
附錄論罪科刑法條
刑法第三十條
幫助他人犯罪者，為從犯。雖他人不知幫助之情者，亦同。
從犯之處罰，得按正犯之刑減輕之。
刑法第三百三十九條
意圖為自己或第三人不法之所有，以詐術使人將本人或第三人之物交付者，處五年以
下有期徒刑、拘役或科或併科一千元以下罰金。
以前項方法得財產上不法之利益或使第三人得之者亦同。
前二項之未遂犯罰之。
